臺灣基隆地方法院基隆簡易庭民事判決
111年度基簡字第972號
原      告  曾芊樺  


被      告  邱克農  

上列當事人間請求損害賠償事件，原告就本院111年度基金簡字
第82號洗錢防制法等案件提起刑事附帶民事訴訟，經本院刑事庭
以111年度附民字第380號裁定移送而來，本院於民國111年11月2
9日言詞辯論終結，判決如下：
    主      文
被告應給付原告新臺幣柒拾伍萬玖仟捌佰肆拾元。
訴訟費用由被告負擔。
本判決得假執行。
    事實及理由
一、原告起訴主張：被告邱克農雖預見任意將金融帳戶提款卡及
    密碼等物提供他人使用，該他人有可能以該帳戶作為收受、
    提領詐欺犯罪所得使用，他人提領後會產生遮斷資金流動軌
    跡以逃避國家追訴、處罰之效果，而幫助他人從事詐欺取財
    及洗錢犯罪，竟仍於不違背其本意之情形下，基於幫助他人
    詐欺取財及洗錢之不確定故意，於民國110年3月間，將其所
    申設之中國信託商業銀行帳號000-000000000000號帳戶（下
    稱系爭帳戶）之網路銀行帳號及密碼，交予真實姓名年籍不
    詳之人做為從事財產犯罪、逃避偵查機關查緝之工具。嗣該
    詐欺集團成員取得系爭帳戶後，隨即轉交所屬之詐騙集團使
    用，該詐騙集團成員即意圖為自己不法之所有，於同年4月
    初某日以即時通訊軟體LINE與原告曾芊樺聯繫，佯稱「透過
    『華爾街線上投資學院』及『SILVERCREST』交易商、『MeaTrade
    r5』可投資獲利」等語，致原告陷於錯誤，而依上開詐騙集
    團成員指示，分別於同月23日、5月14日匯款新臺幣（下同
    ）378,960元、380,880元至系爭帳戶內，旋即遭提領一空。
    原告因而受有759,840元之財產上損害。為此，爰依侵權行
    為之法律關係，提起本件訴訟，併聲明如主文第1項所示。
二、被告對於有前揭侵權行為之事實並不爭執，惟抗辯：當初係
    為交易數位貨幣而交付系爭帳戶之網路銀行帳號及密碼，並
    不知道會被用做詐欺帳戶使用；另我的行為雖有錯誤，但除
    了我之外，還有很多詐欺集團成員，原告所受之財產上損害
    不應由我全部負責等語。
三、本院之判斷：
(一)原告主張之上開事實，業據引用與本件民事事件係屬同一事
    實之刑事案件即本院111年度基金簡字第82號洗錢防制法等
    刑事案件之理由與證據，被告於該刑事案件審理時，因自白
    犯罪，改以簡易判決處刑判處有期徒刑5月，併科罰金80,00
    0元，罰金如易服勞役，以1,000元折算1日，有本院111年度
    基金簡字第82號刑事判決1件附卷可稽，復經本院調閱上開
    刑事案卷核閱屬實。被告就系爭帳戶確係由被告所開設、交
    付一節並不爭執，僅係辯稱交付系爭帳戶之網路銀行帳號及
    密碼係為交易數位貨幣，並不知道會被用做詐欺帳戶使用等
    語。然一般國人向金融機構開設帳戶，並無任何法令限制，
    若係用於存提款之正當用途，大可光明正大自行申請，無須
    使用他人之帳戶。而帳戶係用來存提款項使用，倘有人收集
    他人帳戶做不明使用，出賣或出借帳戶之人，依社會一般人
    之認知，極易判斷係該隱身幕後之使用人意圖以使用他人帳
    戶，以供非法犯罪之用，而現今不法之徒並常利用他人帳戶
    來詐騙他人錢財之用，乃眾所週知之事實，並已為報章、媒
    體廣為報導。而以被告年紀尚具有相當之社會歷練經驗，被
    告自當已能懷疑對方所稱之「交易數位貨幣」是否確屬存在
    ，是被告果否係因單純交易數位貨幣而交付系爭帳戶之網路
    銀行帳號及密碼，恐非無疑。被告任由姓名、年籍不詳之人
    使用自己名義開立之系爭帳戶，終使原告遭受詐騙將款項匯
    入系爭帳戶，堪認被告確有容任姓名、年籍不詳之人使用系
    爭帳戶，且縱有人以其金融帳戶實施詐欺犯罪亦不違背其本
    意之幫助意思。是被告此部分抗辯，不足採信。
(二)按因故意或過失，不法侵害他人之權利者，負損害賠償責任
    。數人共同不法侵害他人之權利者，連帶負損害賠償責任；
    不能知其中孰為加害人者，亦同。造意人及幫助人，視為共
    同行為人，民法第184條第1項前段、第185條分別定有明文
    。本件被告基於幫助他人詐欺取財及洗錢之不確定故意，提
    供系爭帳戶予詐騙集團使用，致原告遭受詐騙後，將總計75
    9,840元之款項匯入系爭帳戶而受有損害，足認被告提供帳
    戶之行為，與原告因詐騙所受損害間，應有相當因果關係，
    是原告依據上開規定，主張被告負侵權行為之損害賠償責任
    ，即屬有據。
(三)至被告抗辯原告所受之財產上損害不應由其全部負責等語。
    惟民法第185條規定之所謂共同侵權行為，係指數人共同不
    法對於同一之損害，與以條件或原因之行為。加害人於共同
    侵害權利之目的範圍內，各自分擔實行行為之一部，而互相
    利用他人之行為，以達其目的者，仍不失為共同侵權行為人
    ，而應對於全部所發生之結果，「連帶」負損害賠償責任（
    最高法院78年度台上字第2479號裁判意旨參照）。又連帶債
    務之債權人，得對於債務人中之一人或數人或其全體，同時
    或先後請求全部或一部之給付，民法第273條第1項亦有明文
    。雖被告僅有提供系爭帳戶之幫助行為，而非實際對原告施
    以詐術或提領款項之人，然其幫助行為即屬分擔實行詐騙行
    為之一部而為共同侵權行為人，揆諸前揭說明，被告雖僅分
    擔實施部分行為，仍應就該集團詐欺原告之行為，連帶負共
    同侵權行為之損害賠償責任，原告自得對被告或詐欺集團成
    員等連帶債務人中之一人或數人或全體，請求為全部或一部
    之給付，是原告訴請被告賠償其所受全部損害金額759,840
    元，於法核屬有據。被告上開所辯，即無可採。
四、從而，原告依侵權行為之法律關係，請求被告賠償原告759,
    840元，為有理由，應予准許。
五、本件係適用簡易程序所為被告敗訴之判決，依同法第389條
    第1項第3款之規定，本院自應依職權宣告假執行。
六、本件係刑事附帶民事訴訟，而由本院刑事庭移送民事庭者，
    依法不需徵收裁判費，且至本院言詞辯論終結時，亦未發生
    其他訴訟費用，故無從確定訴訟費用之數額。惟依法仍應依
    民事訴訟法第78條規定，諭知由被告負擔訴訟費用，以備將
    來如有訴訟費用發生時，得以確定其數額，併予敘明。
七、據上論結，原告之訴為有理由，依民事訴訟法第78條、第38
    9條第1項第3款，判決如主文。
中　　華　　民　　國　　111 　年　　12　　月　　6 　　日
                  基隆簡易庭法  官    徐世禎
以上正本係照原本作成。
對於本件判決如有不服，應於收受送達後20日內向本院提出上訴
書狀，上訴於本院合議庭，並按他造當事人之人數附具繕本。如
委任律師提起上訴者，應一併繳納上訴審裁判費。
中　　華　　民　　國　　111 　年　　12　　月　　6 　　日
                            書記官    林煜庭